【裁判字號】    99,竹簡,435
【裁判日期】    991029
【裁判案由】    確認債權關係存在
【裁判全文】
臺灣新竹地方法院民事簡易判決         99年度竹簡字第435號
原      告  甲○○
被      告  渣打國際商業銀行股份有限公司
法定代理人  乙○○
訴訟代理人  丙○○
上列當事人間請求確認債權關係存在事件，本院於民國99年10月
18日辯論終結，判決如下：
    主  文
原告之訴駁回。
訴訟費用由原告負擔。
    事  實  及  理  由
一、原告起訴主張及陳述：
(一)、原告對訴外人王大松、王金洲之借款及法定遲延利息之債權
    ，業經原告向臺灣台北地方法院起訴，並經該院民事庭94年
    度重訴字第1074號判決：「被告( 即訴外人) 王金洲應給付
    原告( 即本件原告) 新台幣( 下同) 壹仟貳佰零捌萬陸仟元
    及自民國( 下同) 八十九年七月二十日起至情償日止，按年
    息百分之五計算之利息。被告( 即訴外人) 王大松應給付原
    告( 即本件原告) 壹仟貳佰零捌萬陸仟元自八十九年七月二
    十日起至清償日止，按年息百分之五計算之利息。訴訟費用
    由被告( 即訴外人) 負擔。」確定在案。經原告就債務人王
    大松、王金洲之財產為強制執行聲請，並由臺灣台北地方法
    院98年度司執字第101760號返還借款強制執行事件囑託臺灣
    高雄地方法院以98年度司執助字字第2055號強制執行事件在
    案。
(二)、查。高雄地院98年11月25日蝌院高98司執助意字第2055號執
    行命令扣押王大松、王金洲分別在被告銀行九如分行、北高
    雄分行之存款( 金錢消費寄託) 債權，王大松係被告銀行九
    如分行之經理，王金洲為王大松之胞兄，依常理分別在被告
    銀行九如分行、北高雄分行應有大額存款債權，詎被告銀行
    於98年12月18日收受高雄地院98年12月13日雄院高98司執助
    意字第2055號通知，被告銀行於98年12月7 日分別以渣打商
    銀CB-OPS字第09837185號、09837186號函回復高雄地院王大
    松可扣押存款餘額為7216元、王金洲可扣押存款餘額為1232
    元。被告銀行則於98年12月7 日分別以渣打商銀CB-OPS字第
    09837184號號函回復高雄地院王大松可扣押存款餘額為465
    元，顯與常理有違。
(三)、稽諸上列說明，王大松、王金洲對被告銀行有24萬元債權、
    王金洲有12萬元之存款債權存在，即王大松在被告銀行九如
    分行、北高雄分行至少各有12萬元之存款債權，王金洲在被
    告銀行北高雄分行至少有12萬元之存款債權，如調閱該二人
    在被告銀行存款相關資料，即可證明原告主張為事實，爰起
    訴請求確認王大松對被告有24萬元之存款債權；王金洲對被
    告有12萬元之存款債權存在。
(四)、被告提出王大松、王金洲前述帳戶之對帳單，但該對帳單並
    無主管簽章，被告應提出該帳戶自98年10月1 日起至98年12
    月1 日止之完整明細交易往來之傳票及憑證，以供本院查核
    。
二、被告之主張及陳述：
(一)、本件原告並無確認利益：
  1.王大松、王金洲對被告銀行九如分行及北高雄分行之消費寄
    託債權數額，被告銀行業已於98年12月7 日函復高雄地院。
    按被告函復之內容，王大松於被告九如分行及北高雄分行之
    存款似額分別為7216元整、465 元整；王金洲於被告銀行九
    如分行之存款餘額為1232元整。是有關王大松、王金洲對被
    告之消費寄託債權額，已臻明確，原告就本件訴訟自無確認
    利益，合先敘明。
  2.按就債務人對於第三人金錢債權為執行時，執行法院應依職
    權禁止債務人收取或為其他處分，並禁止第三人向債務人清
    償；第三人不承認債務人之債權時，應於接受法院命令後十
    日內，提出書狀向執行法院聲明異議；債權人對於第三人之
    聲明，認為不實時，得向管轄法院提起訴訟，並通知債務人
    。次按債權人依強制執行法第一百二十條對於異議之第三人
    提起訴訟，此訴訟性質若何，當視執行法院已否發收取命令
    為；如已發收取命令時，債權人自無庸依民法上代位之程序
    ，得以自己名義為原告，聲明異議第三人為被告，提起給付
    之訴；如在未核發收取命令，僅發禁止命令之前，祇得起確
    認之訴，蓋禁止命令僅禁止債務人及第三人處分債權或其他
    財產權，債權人尚不得請求第三人為給付。是原告就王大松
    、王金洲之返借款之強制執行事件，如高雄地院就王大松、
    王金洲對被告銀行之債權，業已核發收取命令者，如前開說
    明，原告自應向被告提起給付之訴，而非向被告提起確認之
    訴，從而本院應以本件訴訟欠缺確認利益，駁回原告之訴。
(二)、原告就訴外人王大松、王金洲對被告分別有24萬元及12萬元
    之消費寄託債權，應負舉證責任：
    按當事人主張有利於己之事實者，就其事實有舉證責任，民
    事訴訟法第27條定有明文，惟查，原告於其起訴狀僅略以「
    訴外人王大松為被告渣打銀行九如分行經理，訴外人王金洲
    為王大松之胞兄，位常情分別於被告渣打國際商業銀行九如
    分行、渣打銀行北高雄分行有較大之存款( 消費寄託債權)
    。」等語，臆測訴外人王大松、王金洲對被告分別有24萬元
    及12萬元之消費寄託債權，依前揭規定，原告應就訴外人王
    大松、王金洲對被告分別有24萬元、12萬元之消費寄託債權
    之事實，舉證以實其說，倘原告無法就該事實舉證，即應為
    原告不利之判決，爰請求判決駁回原告之訴。
三、依兩造前述主張及陳述，本件兩造爭執事項如下：
(一)、本件是否有確認利益？
(二)、訴外人王大松、王金洲對被告銀行是否分別有24萬元、12萬
    元之消費寄託債權存在？
四、本院得心證之理由：
(一)、本件是否有確認利益？
    被告雖主張本件並無確認利益，但本院基於下列理由，認本
    件確認之訴有確認利益：
  1.本件原告請求確認者係現尚存在之訴外人王大松、王金洲與
    被告間有消費寄託債權關係存在，業經被告於本院辯論時陳
    述明確。
  2.原告係王大松、王金洲之債權人，如經本院確認其二人對被
    告有前述債權關係存在，原告自得就該部分之債權聲請強制
    執行取償，是以本件對原告而言，應認有確認利益，被告主
    張本件確認訴訟，無確認利益，尚無可採。
(二)、訴外人王大松、王金洲對被告銀行是否分別有24萬元、12萬
    元之消費寄託債權存在？
    至原告雖堅稱訴外人王大松、王金洲對被告銀行應分別有
    24萬元、12萬元之消費寄託債權，就被告提出之王大松、王
    金洲在被告銀行之前開帳戶之往來明細及傳票、電腦資料查
    詢資料，均不能證明訴外人王大松、王金洲對被告銀行分別
    有24萬元、12萬元之消費寄託債權存在，至原告雖主張該資
    料可能不實，惟原告主張該資料不實，但就該部分，並未提
    出證任證據證明，自難認原告此部分之主張為可採，另原告
    復未再舉證證明訴外人王大松、王金洲對被告銀行分別有24
    萬元、12萬元之消費寄託債權，原告此部分之主張純屬臆測
    ，自難認原告此部分之主張可採。
五、原告既無法舉證證明訴外人王大松、王金洲對被告銀行分別
    有24萬元、12萬元之消費寄託債權，則原告起訴請求確認王
    大松對被告銀行有24萬元之存款債權；王金洲對被告銀行有
    12 萬元之存款債權存在，即屬無據，應予駁回。
六、至兩造其餘攻擊防禦方法及所使用之證據，經本院審酌後，
    認為均不影響本件判決結果，爰不逐一論列，併此敘明。
七、據上論結，原告之訴為有理由，依民事訴訟法第436 條第2
    項、第78條判決如主文。
中    華    民    國    99    年    10    月    29    日
                  新竹簡易庭    法      官  王銘勇
以上正本係照原本作成。
如對本判決上訴，須於判決送達後20日內向本院提出上訴
（須按他造當事人之人數附繕本）。如委任律師提起上訴者，應
一併繳納上訴審裁判費。
中    華    民    國    99    年    10    月    29    日
                                書記官  鄭明枝

司法院資訊處製作；財團法人民間司法改革基金會備份。
